【裁判字號】    98,訴,1190
【裁判日期】    981105
【裁判案由】    違反槍砲彈藥刀械管制條例等
【裁判全文】
臺灣高雄地方法院刑事判決              98年度訴字第1190號
公  訴  人  臺灣高雄地方法院檢察署檢察官
被      告  丙○○
                    現於台灣看守所羈押中
指定辯護人  義務辯護人吳忠諺律師
上列被告因違反槍砲彈藥刀械管制條例等案件，經檢察官提起公
訴（97年度偵字第33334號），本院判決如下：
    主  文
丙○○犯非法持有可發射子彈具殺傷力之改造手槍罪，累犯，處
有期徒刑肆年，併科罰金新台幣壹拾伍萬元，罰金如易服勞役，
以新台幣壹仟元折算壹日；又共同犯結夥攜帶兇器強盜罪，累犯
，處有期徒刑捌年，扣案之已不具殺傷力仿FN廠半自動手槍之改
造手槍壹支（槍枝管制編號：0000000000號）沒收；又犯恐嚇危
害安全罪，累犯，處有期徒刑柒月；應執行有期徒刑拾貳年，併
科罰金新台幣壹拾伍萬元，罰金如易服勞役，以新台幣壹仟元折
算壹日，扣案之已不具殺傷力仿FN廠半自動手槍之改造手槍壹支
（槍枝管制編號：0000000000號）沒收。
    事  實
一、丙○○其明知可發射子彈具有殺傷力之改造槍枝及具殺傷力
    之子彈，均屬槍砲彈藥刀械管制條例所管制之物品，未經中
    央主管機關許可，不得持有，竟基於非法持有手槍及子彈之
    犯意，於民國97年3 、4 月間，在高雄縣燕巢鄉某處，向陳
    明生（經檢察官不起訴處分）以新台幣5 萬元之代價，購得
    具有殺傷力之仿FN廠半自動手槍製造之改造手槍1 支（槍枝
    管制編號：0000000000號) 及具殺傷力之口徑0.32吋制式子
    彈1 顆、非制式子彈2 顆，而無故加以持有之。又丙○○與
    甲○○前因細故，心生怨隙，乃與真實姓名、年籍不詳之成
    年男子2 名，共同意圖為自己不法所有，並基於犯意聯絡，
    於97年5 月19日6 時30分許，至甲○○位於台南市○○○街
    50號住處，由上開2 名男子持球棒毆打甲○○，丙○○再持
    上開槍枝射擊1 發，後將以該槍枝抵住甲○○頭部，向甲○○恫稱：沒有2 、30萬，你也拿個5 萬元給我跑路等語，以
    此強暴之方法，至使甲○○無法抗拒，而先將身上之1 萬元
    交予丙○○，繼而於2 、3 日後再交付4 萬元。丙○○又於
    上開離去之際，向甲○○及其妻乙○○恫稱：會讓伊等死的
    很難看，最好不要報警等語，使其2 人心生畏懼，足生危害
    於其等之安全。嗣經丙○○到案後，於97年10月16日15 時
    30分許，帶同員警至高雄縣燕巢鄉尖山村和尚巷臺灣電力公
    司電線桿之柴堆下，當場查獲上開改造手槍1 支、子彈2 顆
    ，始悉上情。
二、案經甲○○、乙○○訴由高雄縣政府警察局仁武分局移送台
    灣高雄地方法院檢察署檢察官偵查起訴。
    理  由
壹、程序部分：
一、按「法院或檢察官得囑託醫院、學校或其他相當之機關、團
    體為鑑定，或審查他人之鑑定，並準用第203 條至第206 條
    之1 之規定」、「鑑定之經過及其結果，應命鑑定人以言詞
    或書面報告」，亦分別為刑事訴訟法第208 條第1 項前段、
    第206 條第1 項定明定；是經檢察官囑託相當之機關為鑑定
    後，經鑑定人以書面報告其鑑定之結果者，即屬同法第159
    條第1 項所謂之「法律有規定者」，不受該條項規定「不得
    作為證據」之限制。經查，卷附之內政部警政署刑事警察局
    槍彈鑑定書，乃臺灣高雄地方法院檢察署檢察官概括授權高
    雄縣政府警察局仁武分局，依刑事訴訟法第208 條第1 項規
    定，囑託該局鑑定，該局依刑事訴訟法第208 條第1 項準用
    同法第20 6條第1 項規定所出具之書面鑑定報告，核之上開
    說明，自應有證據能力，而得作為本件認定犯罪事實之證據
    。
二、按被告以外之人於偵查中向檢察官所為之陳述，除顯有不可
    信之情況者外，得為證據，刑事訴訟法第159 條之1 第2項
    定有明文。經查，本件證人即被害人甲○○、乙○○於檢察
    官前所為之陳述，業據其等具結以擔保陳述之可信性，且查
    無何顯不可信之情形，核之上開說明，自均有證據能力。
三、被告辯稱：伊在警詢中所述係警方以讓伊與女友見面利誘下
    所為之陳述，不具證據能力。惟查，本件證人即承辦警員丁○○於偵查中證述稱：被告警詢時是伊詢問的，其在警詢中
    承認開了1 槍，後來主動帶警方去找槍，槍枝槍管已被鐵片
    封死，其當時有陳述說是要逃避查緝，丙○○在製作警詢筆
    錄時，精神狀況正常，沒有以不法手段取證等語明確（見偵
    卷第38─39頁），又於本院審理中證述稱：本件警詢筆錄係
    伊製作均是照被告陳述照實記載，當時被告身體狀況良好等
    語明確（見審卷第31頁反面），又非法持有具殺傷力之槍枝
    及強盜等係屬於刑度甚重之犯行，被告豈有因可與女友在警
    局見面，即為其不利之陳述，此與一般常情有違，其所辯自
    難採信。
貳、實體部分：
一、訊之被告丙○○對於持有上開槍、彈及向告訴人甲○○拿取
    5 萬元1 事固不諱言，惟矢口否認有何非法持有可發射子彈
    具有殺傷力之改造手槍、結夥攜帶兇器強盜及恐嚇危害安全
    之犯行，辯稱：伊所持有之上開手槍並無殺傷力，且並未帶
    人及攜帶手槍至甲○○家中，5 萬元係為甲○○作事之代價
    云云。惟查：（一）非法持有具殺傷力槍、彈犯行部分：業
    經被被告於警詢中供述稱：伊係是向一名綽號「炮仔」之陳
    明生以5 萬元購買槍等語明確（見警卷第10頁），復於偵查
    中供述稱：係伊於97年3 、4 月間以5 萬元代價向陳明生購
    得等語明確（見偵卷第7 頁），則如上開手槍並不具殺傷力
    ，被告應不致於以5 萬元之代價購買，又本件扣案之槍、彈
    經送內政部警政署刑事警察局鑑定結果，認：送鑑手槍1 支
    （槍枝管制編號：0000000000號），係仿FN廠半自動手槍製
    造，槍管內有阻鐵，無法發射彈丸，認不具殺傷力，送鑑子
    彈2 顆經試射，可擊發，均有殺傷力，此有內政部警政署刑
    事警察局97年11月10日刑鑑字第0970166680號槍彈鑑定書1
    份在卷可查（見偵卷第3 頁），雖上開鑑定認扣案之槍支無
    殺傷力，惟其原因係因槍管內有阻鐵，而此業據被告於警詢
    供述稱：係伊至甲○○家中槍擊後用阻鐵封死等語明確（見
    警卷第12頁），而參之警方至甲○○家中鐵門上勘驗確有明
    顯槍擊後之痕，此有相片1 張在卷可參（見警卷第32頁），
    則益證上開改造手槍原確有殺傷力，係被告於案發後以阻鐵
    封死，始不具殺傷力，被告所辯扣案之槍支本即無殺傷力顯
    係卸責之詞不足採信。（二）結夥攜帶兇器強盜犯行部分：
    業經被告於警詢中供述稱：伊於97年6 月l7日早上10時許持
    改造手槍至甲○○住處，對甲○○他旁邊開了一槍，之後甲○○拿5 萬元給伊（見警卷第4 ─6 頁），又供述稱：伊於
    97年5 月19日6 時30分有帶朋友綽號「阿明」與「阿章」2
    人至台南市○區○○○街50號甲○○住處等語明確（見警卷
    第8 頁），而證人即被害人甲○○於偵查中證述稱：97年5
    月19日上6 時30分左右被告和另外2 名持球棒的男子至伊家
    中，持球棒的男子用球棒打伊，被告沒有說話開了1 槍，後
    來用槍抵住伊頭部等語明確（見偵卷第9 頁），又於本院審
    理中證述稱：97年5 月19日6 時30分左右，被告開車至仍台
    南住處，當時對方有3 人包含被告，被告有開槍，子彈打到
    後面的鐵門，被告開槍之後，以該槍抵住伊頭部叫伊給跑路
    費，要2 、30萬元，後來伊共拿了5 萬元給被告，當天伊只
    有1 萬元，故先給1 萬元，後來被告又來拿4 萬元，共拿5
    萬元等語明確（見審卷第33─34頁、第38頁）；又據證人即
    陳本源之妻乙○○於偵查中證述稱：案發當天伊在門外燒金
    紙，1 台車經過，2 名男子下車，後來被告下車，從包包掏
    出1 把手槍，後來2 名男子衝進去伊家，用木棒打甲○○，
    接著被告衝進去，伊聽到碰一聲，跑進去看到被告用槍指著
    甲○○的頭等語無誤（見偵卷第9 頁），被告所辯並未強盜
    財物顯係卸責之詞不足採信。（三）恐嚇危害安全犯行部分
    ：業據證人甲○○於偵查中證述稱：被告拿到錢臨走前，有
    叫伊不要報警，不然會死的很難看等語明確（見偵卷第9 頁
    ），並於本院審理中證述稱：被告拿了錢之後還跟伊說要伊
    死得很難看，不要報警等語無誤（見審卷第33頁反面），並
    據證人乙○○於偵查中證述稱：被告臨走前，有叫伊不要報
    警，不然會死的很難看等語明確（見偵卷第9 頁），被告所
    辯無恐嚇之犯行顯係卸責之詞不足採信。從而，罪證明確，
    被告上開非法持有具殺傷力改造手槍、結夥攜帶兇器強盜及
    恐嚇危害安全之犯行均堪以認定。
二、按強盜罪之強暴、脅迫，祇須抑壓被害人之抗拒或使被害人
    身體上、精神上，處於不能抗拒之狀態為已足，其暴力縱未
    與被害人身體接觸，仍不能不謂有強暴、脅迫行為（最高法
    院22年上字第317 號判例意旨參照），次按強盜罪所施用之
    強暴、脅迫手段，祇須足以壓抑被害人之抗拒，使其喪失意
    思自由為已足，縱令被害人實際無抗拒行為，仍於強盜罪之
    成立，不生影響（最高法院著有30年度上字第3023號判例可
    資參照）。是核被告所為，係分別犯有槍砲彈藥刀械管制條
    例第8 條第4 項之非法持有具殺傷力槍枝、第12條第4 項非
    法持有具殺傷力子彈、刑法第330 條第1 項結夥攜帶兇器強
    盜罪、第305 條恐嚇危害安全罪。被告與真實姓名、年籍不
    詳之2 名成年男子間，就上開結夥攜帶兇器強盜之犯行，有
    犯意聯絡及行為分擔，應論以共同正犯。被告持有槍枝、子
    彈及恐嚇被害人2 人之犯行，均屬一行為觸犯數罪名，為想
    像競合犯，應依刑法第55條之規定，從一重論處。又被告所
    犯上開非法持有具殺傷力槍枝、結夥攜帶兇器強盜、恐嚇危
    害安全數罪間，犯意各別，行為互殊，應予分論併罰。又被
    告前因違反槍砲彈藥刀械管制條例案件，經台灣台南地方法
    院判處有期徒刑3 年，復因違反槍砲彈藥刀械管制條例案件
    ，經台灣高等法院台南分院判處有期徒刑1 年5 月，再因違
    反動產擔保交易法案件，經台灣台南地方法院判處有期徒刑
    4 月，上開3 罪定應執行有期徒刑4 年6 月，於94年8 月18
    日因縮短刑期假釋出監，並付保護管束，甫於95年10月10日
    縮刑期滿，假釋未經撤銷視為執行完畢，台灣高等法院被告
    前案紀錄表1 份在卷可查，其上開受有期徒刑執行完畢後，
    5 年內故意再犯本件有期徒刑以上之罪，均為累犯，應依刑
    法第47條第1 項規定，加重其刑。審酌被告未經許可，擅自
    持有具殺傷力之改造手槍及子彈，對於他人生命、身體以及
    社會治安造成潛在之危險與不安，並持槍強盜他人財物，及
    所得財物尚非鉅大，出言恐嚇致他人受有精神上之傷害，造
    成社會整體侵害程度等一切情狀，分別量處如主文所示之刑
    ，並就所處罰金刑部分諭知易服勞役之折算標準，並定其應
    執行之刑，及諭知罰金部分如易服勞役之折算標準。至扣案
    之改造手槍1 支（槍枝管制編號：0000000000號），係仿FN
    廠半自動手槍製造，槍管內有阻鐵，無法發射彈丸，認不具
    殺傷力，已非屬違禁物，惟係被告犯加重強盜之犯罪所用之
    物，且為被告所有，應依刑法第38條第1 項第2 款宣告沒收
    ，送鑑子彈2 顆業經經試射完畢，已失其違禁物之性質，則
    不予宣告沒收，併予敘明。
據上論結，應依刑事訴訟法第299 條第1 項前段，槍砲彈藥刀械
管制條例第8 條第4 項、第12條第4 項，刑法第11條前段、第28
條、第330 條第1 項、第305 條、第55條、第47條第1 項、第42
條第3 項、第38條第1 項第2 款、第51條第5 款，刑法施行法第
1條 之1 ，判決如主文。
中    華    民    國    98    年    11    月    5     日
                  刑事第十一庭  審判長法  官  黃三友
                                      法  官  莊珮吟
                                      法  官  林俊寬
以上正本證明與原本無異。
如不服本判決應於收受送達後10日內向本院提出上訴書狀，並應
敘述具體理由；如未敘述上訴理由者，應於上訴期間屆滿後20日
內向本院補提理由書（均須按他造當事人之人數附繕本）「切勿
逕送上級法院」。
中    華    民    國    98    年    11    月    5     日
                                      書記官  林香如
附錄法條：
槍砲彈藥刀械管制條例第8條第4項
未經許可，持有、寄藏或意圖販賣而陳列第一項所列槍枝者，處
三年以上十年以下有期徒刑，併科新臺幣七百萬元以下罰金。
中華民國刑法第330條
（加重強盜罪）
犯強盜罪而有第 321 條第 1 項各款情形之一者，處 7 年以上
有期徒刑。
前項之未遂犯罰之。
中華民國刑法第305條
（恐嚇危害安全罪）
以加害生命、身體、自由、名譽、財產之事，恐嚇他人致生危害
於安全者，處 2 年以下有期徒刑、拘役或 3 百元以下罰金。


司法院資訊處製作；財團法人民間司法改革基金會備份。
